臺灣臺中地方法院民事判決　　　　　　　93年度訴字第1708號
原　　　告　甲○○
訴訟代理人　劉佳田律師
被　　　告　乙○○
　　　　　　丙○○
上列當事人間請求損害賠償等事件，本院於民國94年6月8日言詞
辯論終結，判決如下：
    主      文
被告乙○○應給付原告新臺幣伍佰萬元，及自民國93年8月19日
起至清償日止按週年利率百分之五計算之利息。
原告其餘之訴駁回。
訴訟費用由被告乙○○負擔。
本判決第一、三項，得假執行。
    事實及理由
壹、程序事項：
    被告二人於最後言詞辯論期日，經合法通知未到場，核無民
    事訴訟法第三百八十六條所列各款情形，爰依原告之聲請，
    由其一造辯論而為判決。
貳、兩造爭執要旨:
  一、原告主張：
    (一)原告與被告乙○○已三、四年未曾來往，自認識以來，
        乙○○即隱匿本名，自稱許志勇。民國（下同）93年4
        月9日中午，許志勇與徐耀堂共同到原告的公司，向原
        告佯稱；「因購屋尚欠部分款，急需五百萬元，以便支
        付後辦理過戶」，當時由於金額龐大，原告不敢借他，
        被告即聲稱：「等該房屋買入過戶完成後，願意給原告
        辦理第一順位伍佰萬元抵押權設定」，並交付第三人瑞
        沁企業有限公司支票三張面額共新臺幣（下同）5,000,
        000元給原告收執及提示，乙○○並在支票背面背書「
        許志勇」，原告當時仍不知其本名為乙○○，即依其指
        定，於93年4月9日電匯5,000,000元到許志勇母親丙○
        ○在台中商業銀行西屯分行戶頭內。不料於93年6月15
        日支票到期經提示，竟遭退票，被告乙○○又持93年7
        月27日共5,000,000元支票三張換回前開退票支票，不
        料屆期提示，仍遭退票。而被告乙○○傳真房屋資料時
        ，竟發現已有第三人先設定7,200,000元第一順位抵押
        權，原告始知受騙。又被告乙○○數年來冒許志勇之名
        ，原告始終以為其本名為許志勇，在支票上又冒「許志
        勇」之名背書，並冒許志勇之名向原告詐騙金錢，原告
        直到93年6月24日才知其真名為乙○○；又丙○○提供
        帳戶，亦屬幫助侵權行為之人，因此，其等有共同詐欺
        金錢之侵權行為，自應負連帶損害賠償責任。爰聲明（
        先位）：(一)被告應連帶給付原告5,000,000元，及自起
        訴狀繕本送達被告之翌日起至清償日止按週年利率百分
        之五計算之利息；(二)願供擔保，請准宣告假執行。
    (二)如果被告二人不構成侵權為行，則被告乙○○雖是以不
        實之事實作為借款理由，但仍屬借貸關係，五百萬元卻
        進入被告丙○○之帳戶，因此，原告也可對乙○○主張
        消費借貸、不當得利，及對丙○○主張不當得利，而被
        告二人構成不真正連帶債務。爰聲明（備位）：(一)被告
        乙○○應給付原告5,000,000元，被告丙○○應給付原
        告5,000,000元，及均自起訴狀繕本送達被告之翌日起
        至清償日止按週年利率百分之五計算之利息。其中一被
        告給付時，其餘被告在該給付範圍內同免其責任；(二)願
        供擔保，請准宣告假執行。
  二、被告抗辯：
    (一)被告乙○○辯稱：該5,000,000元不是借款，是伊與原
        告合夥買房子，而要求原告將5,000,000元匯款到伊母
        親丙○○的戶頭，伊同意原告拿回該5,000,000元投資
        款等語。
    (二)被告丙○○辯稱：被告乙○○是伊的兒子，但伊不認識
        原告，也不知道5,000,000元借款的過程等語。並聲明
        ：駁回原告之訴。
參、得心證之理由：
  一、被告乙○○部分：
      原告主張被告乙○○以借款購屋為由向其詐騙5,000,000
      元，雖為被告乙○○所否認，並以該5,000,000元是原告
      與被告乙○○共同合夥購屋之投資款等語置辯，但同意將
      該5,000,000元返還予原告。故就原告主張之紛糾事實而
      論（即以紛爭單位型訴訟標的為觀察），其請求被告乙○
      ○返還5,000,000元，已因被告同意返還而得以滿足，此
      即該當於被告對原告主張之訴訟標的為認諾，依民事訴訟
      法第三百八十四條規定，本院即應本於被告乙○○之認諾
      為其敗訴之判決。
  二、被告丙○○部分：
    (一)原告於93年4月9日將5,000,000元匯至被告丙○○在台
        中商業銀行西屯分行000000000000號帳戶之事實，為兩
        造所不爭執。原告雖主張被告丙○○提供該帳戶供被告
        乙○○使用，致使被告乙○○得以向原告詐騙5,000,00
        0，故被告丙○○乃屬幫助侵權行為之人云云。但查：
        被告丙○○為被告乙○○之母，其將銀行帳戶借與其子
        供人匯款使用，核與親屬間經常相互借用帳戶為交易行
        為之社會經驗尚無違悖，此與時下為圖私利而將帳戶資
        料賣給詐欺集團供作詐騙之用之情形顯不相同，自不能
        等同而論。被告丙○○既因親情因素而提供帳戶供其子
        乙○○使用，衡諸常情，其對乙○○使用該帳戶之相關
        交易細節應不會加以過問，而原告亦未舉證證明被告丙
        ○○對原告匯入該5,000,000元之原委係屬知情。故縱
        如原告主張被告乙○○是向原告詐騙5,000,000元（按
        此部分，因被告乙○○同意返還該5,000,000元，本院
        就原告究係因被詐欺或基於消費借貸或合夥投資而交付
        該款項，認無判斷必要），亦尚難僅憑被告丙○○提供
        該帳戶供原告匯入款項，即認為被告丙○○是被告乙○
        ○詐騙行為之幫助人。
    (二)另原告主張如被告二人不構成侵權為行，則其與被告乙
        ○○間仍有金錢借貸關係，而5,000,00元卻匯入被告丙
        ○○之帳戶，因此被告丙○○受有不當得利云云。惟查
        ：原告與被告乙○○間如成立金錢借貸契約，原告依借
        用人乙○○之指示將借款5,000,000元匯入丙○○之帳
        戶以為交付，則原告匯款至被告丙○○之帳戶，係對被
        告乙○○為給付，故受有原告給付利益者為被告乙○○
        ，並非被告丙○○，被告丙○○對原告自不生不當得利
        問題。至於被告乙○○受有該給付利益，既係因金錢借
        貸契約而來，自非「無法律上之原因而受利益」，亦無
        成立不當得利之餘地。
  三、綜上所述，原告請求被告乙○○給付5,00 0,000元，及自
      起訴狀繕本送達之翌日即93年8月19日起至清償日止按週
      年利率百分之五計算之遲延利息，為有理由，應予准許。
      其餘原告依侵權行為法律關係，請求被告丙○○應與被告
      乙○○連帶給付5,000,000元及其遲延利息，及依不當得
      利法律關係，請求被告丙○○給付5,000,000元及其遲延
      利息部分，為無理由，應予駁回，
  四、主文第一、三項部分，係本於被告乙○○認諾所為之判決
      ，爰依職權宣告假執行。
伍、一造辯論、訴訟費用負擔及宣告假執行之依據：民事訴訟法
    第三百八十五條第一項前段、第七十八條、第三百八十九條
    第一項第一款。
中　　華　　民　　國　　94　　年　　6　　月　　22　　 日
                  民事第一庭    法  官  游文科
正本係照原本作成。
如對本判決上訴，須於判決送達後20日內向本院提出上訴狀。
中　　華　　民　　國　　94　　年　　6　　月　　22　　 日
                                書記官
